臺灣臺南地方法院民事判決　九十四年度簡上字三號
　　上　訴　人　甲○○
　　訴訟代理人　丙○○
　　被上訴人　　台南市政府
　　法定代理人　乙○○
　　訴訟代理人　丁○○
右當事人間請求給付租金事件，上訴人對於中華民國九十三年十一月二十九日本院台
南簡易庭九十三年度南簡字第九九二號第一審判決提起上訴，經本院於民國九十四年
二月十七日言詞辯論終結，判決如左：
    主  文
上訴駁回。
第二審訴訟費用由上訴人負擔。
    事  實
甲、上訴人方面：
一、聲明：求為判決：(一)原判決廢棄。(二)駁回被上訴人在第一審簡易之訴。
二、陳述：除與原判決記載相同者，茲引用之外，補稱：
（一）民國八十年間要拆除海安路時，台南市議會已三讀通過，如要拆除海安路，必
      須先建後拆，被上訴人應遵守議會之決議，因當時之市長施治明並未就該決議
      表示窒礙難行，所以應依該決議執行，既是先建後拆，足見被上訴人撥用系爭
      土地係無償借用。
（二）上訴人雖有繳交八十四年至八十六年度使用系爭土地之租金，係因上訴人之家
      人誤該繳款單為稅單，不知而繳納，待八十七年間即未再繼續繳納。
（三）本件租賃契約之租金額若干，並未寫在切結書內，而省政府之規定內容如何，
      只有被上訴人知道，上訴人並不明瞭，故不能認兩造有成立租賃關係。
（四）第三人黃石紅只是督促攤商出具切結書，並沒有代理權限，且黃石紅根本未分
      配攤位，當然不能代表攤商與被上訴人簽約。
（五）攤商使用面積有六坪與十坪之別，大小使用面積不同，但上訴人是以全部土地
      面積除以五百五十七戶，租金均相同，顯見兩造間關於租金之數額之意思表示
      根本未有合意，而租金為契約必要之點，租金既未有合意，兩造之租賃契即未
      成立。
三、證據：除援用第一審所提證據外，另補提：繳款書、陳情書、抗議陳情書、台南
    市政府九十年十一月十二日九十南市建商字第０七五二五一號函、八七南市工土
    字第一九一二六號函、台灣省台南市議會八十年一月五日南市議秘甲字第二八二
    ０號函、南市議秘甲字第五三五號函、聲明書、財政部國有財產局台灣南區辦事
    處台南分處九十年九月二十六日台財產南南三字第０九０六０一五０二０號函、
    台南市○○路商場自治代表會第一屆第二次會議紀錄、教育部九十二年十二月十
    五日部授教中（總）字第０九二０五七九七八七號函、台南市○道○○○路地下
    街地下停車場新建工程告示牌照片影本各一份、剪報四份為證。
乙、被上訴人方面：
一、聲明：求為判決駁回上訴。
二、陳述：除與原判決記載相同者，茲引用之外，補稱：
（一）「海安路臨時綜合商場」之攤商於向被上訴人陳情取得系爭土地興建商場之過
      程中，均係由黃石紅與被上訴人協調，黃石紅自屬有代理全體攤商之權，否則
      全體攤商如何能依據被上訴人行文給黃石紅之函件於系爭土地上興建商場，並
      依據記載代表人為黃石紅之臨時使用執照辦理送水、送電而營業。
（二）另據證人葉泉林於另案證稱黃石紅同意收取租金，並代表簽立切結書等語，且
      切結書上係記載督促各攤位「繳交」而非「簽立」切結書，顯係已代理為承諾
      後補呈契約之書面，再參諸台南市政府八十三年八月九日之函稿說明欄記載：
      「本案如台端違反所出具切結書內容... 該地上物願無條件交由本府處理，台
      端及『所有攤戶』，絕無異議」，足徵黃石紅於八十三年八月三日所出具之切
      結書，將對全體攤商發生效力，係代表全體攤商向被上訴人承諾願意繳交租金
      ，倘若黃石紅於八十三年八月三日出具之切結書非係代理全體攤商而為，被上
      訴人豈會於八十三年八月九日發給商場臨時使用執照，若黃石紅非基於代理人
      之身分而承諾，則商場占有系爭土地將成為無權占有之狀態。
（三）台灣省政府既訂有「台灣省省有基地租金率」，且出租系爭省有地之被上訴人
      既兼地方行政機關之地位，於客觀上應可預期將遵照上開法令規定辦理，故系
      爭租賃關係之租金數額客觀上亦屬可得確定，參酌證人葉泉林於另案證稱：「
      依照省政府向我們收取系爭土地的租金而依攤商戶數向攤商平均收取」等語，
      益足徵之。
三、證據：除援用第一審所提證據外，另補提台南市○○路臨時綜合商場商戶名冊一
    份為證。
    理　　由
一、本件被上訴人起訴主張：其於八十二年間，為開闢海安路地下街，拆除道路預定
    地上之攤販，經攤商陳情要求被上訴人提供土地供其自費興建商場，遂由被上訴
    人提供系爭土地，出租與攤商興建「海安路臨時綜合商場」，租金數額之計算依
    照前臺灣省政府所規定租金計算方式核收，自八十七年七月以後，按當期土地申
    報地價總額及年租金率計算，並由攤商平均分攤，租金繳納方式，則由被上訴人
    開單，並由攤商於每年一月、七月分二期持向被上訴人繳納，每年應繳之租金數
    額為一千零四十三萬四千六百九十元，由五百五十七個攤位平均分擔，每一攤位
    每年應繳之租金數額為一萬八千七百三十四元，每期應繳租金數額為九千三百六
    十七元，上訴人為「海安路臨時綜合商場」攤商之一，向被上訴人承租上開土地
    使用商場內百貨區三三九之六九號、三三九之七０號攤位，惟其自八十八年一月
    一日起至九十二年十二月三十一日止，共計應繳租金十八萬七千三百四十元，卻
    迄未繳交等語。
三、上訴人則以：其原為海安路沙卡里巴商家，因海安路地下街工程被徵收，被上訴
    人同意無償借用系爭土地供安置，由商家自費興建「海安路臨時綜合商場」，詎
    被上訴人在全體商家完成拆遷、自費搭建建物，並向其申請建築使用執照、營利
    事業登記證時，以若不簽具同意交付租金之切結書，將不予核照，並將斷水、斷
    電等語，脅迫全體商家，使上訴人簽立該切結書，且該脅迫仍在繼續中，八十三
    年八月三日第三人黃石紅已非攤商代理人，並無權代表上訴人出具切結書，與被
    上訴人訂立租賃契約，兩造間就租金之數額始終未達成意思表示一致，租賃契約
    未成立等語置辯。
四、兩造不爭執之事實：
（一）對兩造於原審及本院準備程序所提出之文書證據之真正均不爭執。
（二）第三人黃石紅原本為海安路自救委員會之代表，及籌備委員會之代表。
（三）上訴人確實使用系爭商場百貨區編號三三九之六九、三三九之七０號攤位。
（四）上訴人自八十四年上半年起至八十六年下半年止，均有按期繳交使用系爭攤位
      之租金。
（三）商場攤戶數共有五百五十七戶。
五、法院的判斷：
    本件兩造之爭執點在於兩造間是否存在租賃契約？第三人黃石紅有無代表上訴人
    與被上訴人成立租賃契約之權？上訴人於出具切結書時是否係經脅迫而為，是否
    因此與被上訴人成立租賃關係？本院分述得心證之理由如下：
（一）查本件有關被上訴人主張其於八十二年間，為開闢海安路地下街，拆除道路預
      定地上之攤販，經攤商陳情要求被上訴人提供土地供其自費興建商場，遂由被
      上訴人提供系爭土地，出租與攤商興建「海安路臨時綜合商場」，租金數額之
      計算依照前臺灣省政府所規定租金計算方式核收，自八十七年七月以後，按當
      期土地申報地價總額（承租面積為三八六四七平方公尺，當期申報地價為每平
      方公尺玖仟元）及年租金率計算（即不分使用分區，一律按收租當期土地申報
      地價年息百分之五計算後六折計收），並由攤商平均分攤（共規劃五百五十七
      個攤位），租金繳納方式，則由被上訴人開單，並由攤商於每年一月、七月分
      二期持向被上訴人繳納，每年應繳之租金數額為一千零四十三萬四千六百九十
      元，由五百五十七個攤位平均分擔，每一攤位每年應繳之租金數額為一萬八千
      七百三十四元，每期應繳租金數額為九千三百六十七元，上訴人為「海安路臨
      時綜合商場」攤商之一，向被上訴人承租上開土地，使用商場內百貨區三三九
      之六九、三三九之七０號攤位，惟其自八十八年一月一日起至九十二年十二月
      三十一日止，共計應繳租金十八萬七千三百四十元，迄未繳交之事實，業據被
      上訴人於原審提出土地登記簿謄本、認證書、地價謄本、台灣省政府公報八十
      三年秋字第二十九期所載八十三年七月二十九日八三府財五字第六三一五二號
      函「台灣省省有基地租金率調整方案」、租金計算式，及於本院提出台南市政
      府八十三年八月九日南市工土字第二五九四八號函稿、八十二年七月十五日八
      二南市工土字第九五二八五號函、切結書二份為證，上訴人對其使用之攤號為
      百貨區三三九之六九、三三九之七０號攤位，且自八十八年一月一日起迄今從
      未繳交系爭租金之事實，亦不爭執，堪信為真實。
（二）雖上訴人否認與被上訴人間就系爭攤位有租賃關係存在，並以前揭情詞置辯，
      惟查：
  １．被上訴人於八十二年間為開闢台南市○○路地○街商場，拆除海安路預定道路
      用地上攤販，經攤商組成之台南市○○路自救委員會，由當時主任委員黃石紅
      及總幹事丙○○具名於八十二年七月二日提出陳情書向台南市政府陳情，請求
      准暫時提供自來水加壓站或文小四十一號用地，由商戶自行僱工搭蓋臨時商場
      ，俟地下街工程全部完成後，再搬移至地下街營業，嗣經被上訴人於八十二年
      七月十五日函准同意提供系爭土地及文小四十一在學校尚未使用前可部分作為
      臨時停車場空間等情，有被上訴人於本院提出之陳情書及台南市政府八十二年
      七月十五日八二南市工土字第九三二五八號函在卷可憑，而依上開被上訴人出
      具之函文，亦僅要求第三人黃石紅出具切結書，切結「本基地所搭建之任何
      地上、下物於地下街工程全部完成後無條件拆除，並遷至地下街繼續營運及如
      有未盡事宜，願依照市府函文辦理，絕無異議。其搭建、容納商戶及其營運
      需受本府派員監督，如有查獲不法情事時，將在無任何條件下取消其繼續營業
      權。本案需經法院公證後方得為之。該所需一切費用由商戶全數支付」等
      語，嗣黃石紅於八十二年十月四日出具之切結書，亦僅記載：「民願於地下街
      工程全部完成後或學校欲設立時，自行將所搭建於該土地之任何建物無條件拆
      除，如未自行拆除，願無條件由市府拆除，絕無異議」等語，並無一文提及雙
      方有租賃關係關係，或上訴人需繳納租金之記載。
  ２．再證人即當時承辦此案之台南市政府工務局土木科技士葉泉林（現於區公所任
      職）於本院另案九十三年度南小調第四五六號案件審理時證稱：八十二年黃石
      紅、丙○○代表海安路拆遷戶所組成之台南市○○路自救委員會向被上訴人陳
      情要求安置，由伊依當時提出之陳情書內容簽請市長批示，市長施治明批示改
      提系爭土地及文小四十一兩處所，伊依市長批示函覆黃石紅，同意提供上開處
      所供攤商搭建攤位，八十二年發文時，有向黃石紅說會向省政府爭取無償借用
      ，後來省教育廳發函表示不同意無償借用等語，有被上訴人於原審提出之該案
      筆錄節本影本在卷可稽，及依被上訴人於原審提出之台南市政府八十二年十一
      月四日南市工土字第一二０九三三號函稿所示，當時被上訴人亦表示係向前省
      政府教育廳借用系爭土地，及被上訴人原審提出之前省政府教育廳八十二年十
      一月二十六日八二教總字第九三六七九號函覆被上訴人時亦表示，對被上訴人
      擬借用系爭土地案，與該廳經管學產土地「有償租用」、「有償撥用」規定不
      符，無法同意等情，顯見被上訴人於同意含上訴人在內之海安路自救委員會之
      攤商使用系爭土地之初，確實係以無償借用之方式為之，否則若被上訴人於同
      意借用系爭土地之初，有與上訴人為關於租賃之約定，當無證人向第三人黃石
      紅表示會向省教育廳爭取無償借用等語，亦無其後台南市政府發文向省教育廳
      請求借用系爭土地，及省教育廳函覆與「有償租用」之規定不符，無法同意之
      情發生。更且被上訴人於前開省政府教育廳函示不同意無償借用後，復於同年
      十二月十六日以南市工土字第一二九八０二號函，再函請省教育廳暫准借用，
      而被上訴人並表示當視財源儘速辦理撥用等情，亦有被上訴人原審提出之台南
      市政府八十二年十二月十六日南市工土字第一二九八０二號函稿一份在卷可憑
      ，是既表示「當視財源儘速辦理撥用」，益顯見被上訴人於同意上訴人使用系
      爭土地之初，並無與之約定租賃關係，或欲向其收取租金乙情甚明，是上訴人
      辯稱於被上訴人同意渠使用系爭土地之初，係無償借用，並無與之約定成立租
      賃關係等語，尚非虛構。雖證人葉泉林曾證稱伊發文時並未表示係無償借用予
      攤商使用，且當時有向黃石紅說明會向省政府爭取無償借用，如果省政府不同
      意就按照省政府規定辦理，所以於函文上載明「如有未盡事宜，願依照市府函
      文辦理」等語，然被上訴人同意攤商使用系爭土地之初，意在無償借用，已如
      前述，且關於要不要繳租金，涉及廣大攤商之權益，並為將來被上訴人是否能
      向上訴人收取租金之依據，豈有未於上開函文中明確記載，以昭公信，而僅向
      第三人黃石紅個人口頭告知之理，更無於其後八十二年十月四日要求黃石紅代
      表全體攤商出具之承諾書上未將如省政府教育廳不同意無償借用，則須繳交租
      金乙情載明於該承諾書之理，故被上訴人八十二年七月十五日同意上訴人使用
      系爭土地之函文上所載「如有未盡事宜，願依照市府函文辦理」，顯非證人葉
      泉林所證述之意，證人所述不無偏坦被上訴人之情，此部分證詞尚不足採。
  ３．又被上訴人於前省政府教育廳不同意無償借用系爭土地後，曾要求第三人黃石
      紅於八十三年八月三日再出具切結書，雖該切結書內容載有：「一、願繳交所
      使用土地租金。二、如不繳交海安路地下街預收租金者，絕不進入本商場營業
      ，並願將該店舖交由台南市政府全權處理絕無異議。三、於海安路地下街完成
      或該地欲建校時願無條件自行拆除本商場之所有地上物並交回土地，逾期不拆
      者同意由台南市政府強制拆除並願負擔所需拆除費用絕無異議。」等語，有被
      上訴人提出之該切結書可憑。且第三人黃石紅曾任海安路自救委員會主任委員
      ，並為其後台南市○○路臨時綜合商場籌備委員會主任委員，並經委員會組織
      推舉其為商場代表人等情，亦有被上訴人提出之八十三年七月十八日申請報備
      書、海安路臨時綜合商場管理委員會八十三年七月六日第三十七次臨時會議記
      錄各一份附卷可稽，並為上訴人所不爭執。但代理權之授與，需以明示意思表
      示，或依表意人之舉動或其他情事足以間接推知其有授權之意思者，始生效力
      。雖第三人黃石紅於八十二年間擔任海安路自救委員會之主任委員，並由其出
      具陳情書請求被上訴人提供土地供暫時安置之用，其間關於被上訴人發函同意
      使用系爭土地，亦均以黃石紅為攤商之代表人，其後黃石紅經台南市○○路臨
      時綜合商場管理委員會組織推舉為商場代表人，並代為申請系爭商場之臨時建
      築使用執照等情，然其權限應限於為該商場之成立，及將來之管理與維護必要
      ，得對外與第三人為法律行為，就系爭土地上訴人是否與被上訴人成立租賃關
      係，與商場之成立、管理與維護均無關，實不因第三人黃石紅時任商場之代表
      人，即可間接推知其有取得代理商場內之攤戶與被上訴人成立租賃契約之代理
      權，況被上訴人同意上訴人使用系爭土地之初，並未約明係以租賃之方式為之
      ，係因事後省教育廳不同意無償借用，被上訴人始於八十三年八月三日要求第
      三人黃石紅出具切結書，則於第三人黃石紅出具上開切結書之前，即於八十三
      年七月十八日由黃石紅向被上訴人申請報備為商場代表人時，當時商場之攤商
      主觀上應不可能有與被上訴人成立租賃契約之認知，自無可能於推舉黃石紅為
      商場代表人之同時，亦授與其代表攤商與被上訴人訂立租約之代理權，且依該
      切結書所載，係黃石紅切結承諾將於該商場攤位編定後一個月內督促各攤位繳
      交內容含有「願繳交使用土地租金」等之切結書，並非是其代表全體攤商直接
      出具願繳交使用土地租金之切結書，況若第三人黃石紅已有代理權，被上訴人
      直接與之訂立租賃契約已足，又何需要求其再督促各攤商繳交切結書？顯見被
      上訴人當時亦不認為第三人黃石紅有代表全體攤商簽訂租約之權。此外，被上
      訴人始終未能舉證證明第三人黃石紅於八十三年八月三日出具切結書時，上訴
      人已有授與成立租賃契約代理權之明示意思表示，或上訴人有其他舉動或情事
      足以推知有授權之意思，則被上訴人主張第三人黃石紅於八十三年八月三日出
      具切結書，已有代表全體商戶與之成立租賃契約之合意，尚不足採。
  ４．惟第三人黃石紅於八十三年八月三日出具切結書時，雖未代表上訴人與被上訴
      人成立租賃契約，然上訴人事後於八十四年十二月六日確曾依前開第三人黃石
      紅對被上訴人所出具之承諾內容，另出具一份切結書，表明願繳交所使用土地
      租金，並願會同將該切結書至法院認證，嗣亦經本院公證人認證在案等情，有
      被上訴人於原審提出之認證書一份在卷可按，上訴人對該切結書之真正亦不爭
      執，自堪信為真實，而該切結書既係第三人黃石紅基於被上訴人之要求，轉向
      上訴人要求出具之切結書，上訴人對飲食區編號三三九之六九號、三三九之七
      ０號攤位係其使用之事實亦不爭執，則上訴人於出具該切結書時，對使用系爭
      攤位須給付租金之對價乙情，自不能諉稱不知，上訴人既有使用被上訴人提供
      之系爭土地，復表示願繳納使用上開攤位之租金，則兩造就系爭土地已有成立
      租賃契約之意思表示合致，應堪認定。
  ５．又法律行為之內容於行為成立時雖不確定，但嗣後可得確定者，其法律行為仍
      具有一定之效力。而本件被上訴人所提出之「臺灣省省有基地租金率調整方案
      」，業經台灣省政府於八十三年七月二十九日以八三府財字第六三一五二號函
      示各縣市政府辦理在案等情，有被上訴人於原審提出之臺灣省政府公報八十三
      年秋字第二十九期載明可稽，依該方案，省有基地每年之租金率，除有優惠事
      項，按應繳租金率六折計收外，不分使用分區，一律按收租金當期土地申報地
      價年息百分之五計收，故雖上開上訴人出具之切結書未載明租金之數額與租金
      繳納之期限，然系爭土地既係省教育廳經管省有學產土地，復因省教育廳不同
      意被上訴人無償借用系爭土地予上訴人使用，轉而要求第三人黃石紅承諾督促
      上訴人出具願繳納租金之切結書，上訴人並因黃石紅之要求，於八十四年十二
      月六日出具上開切結書承諾願繳納租金，況被上訴人確實亦依上開租金計算方
      式及期限，計算出海安路臨時綜合商場每戶攤商應繳之金額為每期九千三百六
      十七元，並自八十四年間起按期開立該商場之攤戶租金繳款書予上訴人等情，
      上訴人並自承其自八十四年上半年至八十六年下半年均有按期繳納等情屬實，
      則上訴人於八十四年十二月六日簽立願繳交租金之切結書時，對被上訴人將依
      上開公布之租金率計收租金，並依臺灣省政府規定之繳納期限即每年一、七月
      催收半年租金乙情，客觀上既可得預見，並嗣後按期繳納租金達六期之多，其
      與被上訴人間關於租金之計算方式與繳納期限，實有意思表示合致之事實。故
      縱上開切結書內未載明關於租金之數額，亦不影響兩造間租賃契約已成立之事
      實。至縱如上訴人所辯，系爭攤戶所使用之面積各有六坪與十坪之別，被上訴
      人以攤戶數平均計算租金，顯不合理等情，然上訴人既曾對被上訴人以上開方
      式計算出其應負擔之租金無異議而繳納，顯已同意該租金之計收方式，事後自
      不得再以被上訴人計算方式不公平，而謂兩造就租金數額未達成合意，且系爭
      土地上之攤戶縱有使用面積不一之情形，惟使用土地尚有因其坐落位置不同，
      經濟效益亦不同之差異，尚難單純以面積不一致，即謂被上訴人計收租金不合
      理，被上訴人既係系爭土地之出租人，其就承租人使用土地應如何計收租金，
      本係其權利，自不得以被上訴人計收租金之方式不一，反面推論兩造就租金之
      數額意思表未達合致。再依上訴人提出之繳款書觀之，其上已明確記載是台南
      市○○○○○路臨時綜合商場）房地租金繳款書，收入款目亦載明是使用土地
      之租金，並載有系爭土地地號及攤位號等情可憑，上訴人並非智識淺薄之人，
      而一般人對繳納款項乙事均極為謹慎，衡情上訴人殊無未詳予辨認而誤認為稅
      單之理，況縱認係稅單，上訴人亦無未明究竟即率予繳款之理，原審並據此向
      台南市稅捐稽徵處查明上訴人就系爭土地三三九之七０號攤位，自八十四年迄
      今之房屋稅均已完納等情屬實，有該處九十三年十月四日南市稅密財字第０九
      三０七００五八七號函及所附繳納房屋稅情形資料乙份附於原審卷可稽，上訴
      人既已按期完納該攤位之房屋稅，豈有再將上開使用土地租金之繳款書再誤認
      為稅單之理，是上訴人辯稱是誤以為稅單而繳納云云，實屬無稽。
  ６．另被上訴人係因第三人黃石紅出具切結書，承諾督促攤商出具願繳納系爭土地
      之租金等內容之切結書，始同意以台南市政府八十三年八月九日南市工土地第
      二五九四八號函代替臨時建築執照等情，有被上訴人提出上開函稿在卷可按，
      商場之使用執照既係基於當時商場之代表人黃石紅切結願督促上訴人等攤商支
      付使用土地之租金為前提而核發，則被上訴人基於行政管理者之權限，擬對於
      未簽訂切結書之部分攤商，施以斷水、斷電及停止其營業之行政處分，當屬於
      行政管理行為之正當行使，尚與所謂脅迫行為，須於客觀上係違法不當行為之
      要件，迥不相符。況縱認被上訴人欲以斷水、斷電措施要求上訴人出具願繳交
      租金之切結書，而對上訴人造成脅迫之情事，然因詐欺或被脅迫，而為意思表
      示，表意人固得撤銷其意思表示，惟應於發見詐欺或脅迫終止後，一年內為之
      ，民法第九十二條第一項前段及第九十三條前段定有明文，上訴人既認係遭脅
      迫而簽立該切結書，則於簽立該切結書後，脅迫應已終止，其亦應於簽立切結
      書後一年內為之，然上訴人簽立該切結書之時間為八十四年十二月六日，迄今
      亦顯已逾撤銷意思表示之一年除斥期間而不得再行撤銷。
  ７．次按租賃，就出租人無所有權之物，亦得成立（最高法院三十三年上字第八四
      號判例參照），又租賃契約，係以當事人約定，一方以物租與他方使用收益，
      他方支付租金而成立，並不以出租人對於租賃物有所有權為要件（最高法院六
      十四年台上字第四二四號判例參照），又租賃契約之成立，其期限逾一年者，
      應以字據訂立之，未以字據訂立者，視為不定期限租賃，苟合於民法第四百二
      十一條所謂當事人約定一方以物租與他方使用收益，他方支付租金之情形，即
      令未經訂立書面，仍不得謂當事人間之關係尚未成立（民法第四百二十一條第
      一項、第四百二十二條規定，及最高法院四十年台上字第三０四號判例參照）
      ，故被上訴人縱非土地所有權人，亦不影響本件租賃契約之成立。
  ８．再按給付有確定期限者，債務人自期限屆滿時起，負遲延責任，而遲延之債務
      ，以支付金錢為標的者，債權人得請求依法定利率計算之遲延利息，民法第二
      百二十九條第一項、第二百三十三條第一項分別定有明文。被上訴人主張系爭
      土地租金數額之計算已如前述，並由攤商於每年一月、七月分二期持向被上訴
      人繳納，即一月係繳交前年度七月至十二月份租金，七月係繳交當年度一至六
      月份租金，而依前述，上訴人向被上訴人承租上開土地使用商場內百貨區三三
      九之六九號、三三九之七０號攤位，惟自八十八年一月一日起至九十二年十二
      月三十一日止，共計應繳租金十八萬七千三百四十元，迄未繳交，則被上訴人
      請求自各期繳交租金期限屆滿之翌日起算至清償日止，按年息百分之五計算之
      法定遲延利息，自屬有據。
六、綜上所述，雖被上訴人於八十二年間提供系爭土地供含上訴人在內之攤商設置海
    安路臨時綜合商場使用時，未言明係以租賃方式為之，且確係以無償使用之方式
    ，同意含上訴人在內之攤商使用，而第三人黃石紅於八十三年八月三日出具切結
    書時，亦無從認其有代表上訴人訂立租賃契約之代理權，難認兩造於當時已成立
    租賃契約，惟上訴人嗣於八十四年十二月六日，出具當時第三人黃石紅對被上訴
    人所承諾將督促攤商出具願繳納使用土地租金等相同內容之切結書時，已足認關
    於租賃契約必要之點兩造已意思表示合致，客觀上已足使人認租賃契約已成立，
    縱上訴人係因被上訴人表示欲斷水斷電情形下而出具切結書，亦與遭脅迫情形有
    間，又縱上訴人係受脅迫而為之，亦已逾一年法定除斥期間而不得再主張撤銷，
    況出租人既不以該租賃物之所有權人為限，租賃亦不以訂立書面為必要，本件被
    上訴人縱非系爭土地之所有權人或管理人，或未見正式之租賃契約書，亦不影響
    兩造間租賃契約之有效存在之事實。從而，被上訴人本於租賃契約之法律關係，
    請求上訴人給付租金十八萬七千三百四十元，及如原審判決書所附附表所示之利
    息起算日起至清償日止，按年息百分之五計算之利息，即有理由，應予准許，且
    本件係關於給付租金之判決，屬民事訴訟法第四百二十七條第二項第八款規定之
    簡易訴訟事件，應依同法第三百八十九條第一項第三款規定，依職權宣告假執行
    。原審以第三人黃石紅有代理上訴人簽立租賃契約之權，認第三人黃石紅出具切
    結書予被上訴人時，兩造間已成立租賃契約為由，為上訴人敗訴之判決，其立論
    雖有不妥，然其主文為上訴人敗訴之判決，並無不當，上訴人提起上訴仍執前詞
    ，指摘原判決不當，請求廢棄改判，核無理由，應駁回其上訴。
七、又本件判決結果已臻明確，且兩造於上訴人使用系爭土地之初係無償借用關係，
    且第三人黃石紅並無代理上訴人與被上訴人成立租賃契約之權等情，已經本院認
    定在案，則上訴人關於前開事實其餘之主張與舉證，對判決結果無影響，本院自
    無庸再予論述，附此說明。
八、據上論結，本件上訴為無理由，依民事訴訟法第四百三十六條之一第三項、第四
    百四十九條第二項、第一項、第七十八條，判決如主文。
中　　　華　　　民　　　國　　九十四　　年　　　二　　　月　　二十五　　日
                                            臺灣臺南地方法院民事第二庭
~B審判長法　官　王金龍
~B　　　法　官　陳淑勤
~B　　　法　官　高榮宏
右正本證明與原本無異
◎本判決不得上訴
中　　　華　　　民　　　國　　九十四　　年　　　二　　　月　　 二十五　 日
~B　法院書記官　李培聞
